臺灣彰化地方法院刑事判決
110年度原訴字第12號
公  訴  人  臺灣彰化地方檢察署檢察官 
被      告  朱俊傑


指定辯護人  本院公設辯護人陳志忠  
上列被告因加重詐欺等案件，經檢察官提起公訴（109年度偵字
第14026號、110年度偵字第175號、第1453號、第1736號、第175
0號、第3842號、第3845號、第6074號、第6114號、第6790號、
第7062號、110年度軍偵字第20號、第22號），及移送併辦審理
（110年度偵字第11926號），本院依簡式審判程序，判決如下：
    主  文
丙○○幫助犯洗錢防制法第十四條第一項之洗錢罪，共二罪，各處
有期徒刑二月，均併科罰金新臺幣五千元，罰金如易服勞役，均
以新臺幣一千元折算一日。應執行有期徒刑三月、罰金新臺幣八
千元，罰金如易服勞役，以新臺幣一千元折算一日。緩刑二年。
    犯罪事實
一、丙○○基於幫助詐欺取財、洗錢之犯意，聽從午○○（本院另行
    審結）指示，於民國109年9月26日下午6時30分許，前往己○○（本院另行審結）位於彰化縣○○鄉○○街000巷0號之住處，
    向己○○拿取其申設之中華郵政000-00000000000000號帳戶之
    存薄、提款卡，之後，丙○○隨即於同日晚間7時許，至午○○
    位於彰化縣○○鄉○○路0段000號住處内，將己○○上開郵局之存
    薄、提款卡（含密碼），及自己所申設之中華郵政000-0000
    0000000000號帳戶存薄、提款卡（含密碼），交付給午○○收
    受，午○○於同日晚間7時許，在位於臺中市○○路0段000號之
    星巴克附近，將上開郵局之存簿、提款卡（含密碼），交給
    不知情之呂綉卿，再由呂綉卿轉交給寅○○（本院另行審結）
    ，寅○○即於109年9月28日凌晨2時許，至臺中市豐原市廟東
    夜市口，將丙○○、己○○上開郵局之存薄、提款卡（含密碼）
    交與壬○○（本院另行審結）收受，壬○○又將上開帳戶提領工
    具，交給詐欺集團使用，詐欺集團成員遂向附表一編號1至5
    、9所示之人行騙，所示之人因而陷於錯誤，將所示之金額
    ，匯入所示之帳戶內，詐欺集團成員隨即將款項提領一空，
    因而成功掩飾、隱匿詐欺不法所得之去向。
二、丙○○另行基於幫助詐欺取財、洗錢之犯意，又於109年9月30
    日下午4時20分許，在午○○上址住處，將其不知情之胞弟少
    年朱〇睿（95年6月生，真實姓名、年籍詳卷）之中華郵政00
    0-00000000000000號帳戶、少年朱〇瑋（97年12月生，真實
    姓名、年籍詳卷）之000-00000000000000號帳戶之存薄、提
    款卡（含密碼），交給午○○，之後午○○隨即聯繫寅○○，寅○○
    即委請真實姓名、年籍不詳之男子（特徵為右手有某手指截
    肢）之人，於同日晚間7時許，在位於彰化縣○○鄉○○路0段00
    0號之萊爾富花壇虎山店，向午○○收取上開少年朱〇睿、朱〇
    瑋之帳號存簿、提款卡（含密碼），之後又轉交與壬○○。嗣
    壬○○將上開帳戶提領工具，交給詐欺集團使用，詐欺集團成
    員遂向附表一編號6至8所示之人行騙，所示之人因而陷於錯
    誤，將所示之金額，匯入所示之帳戶內，詐欺集團成員隨即
    將款項提領一空，因而成功掩飾、隱匿詐欺不法所得之去向
    。
    理  由
一、前揭犯罪事實，業經被告丙○○迭於偵查及本院審理時自白在
    案，且經證人即同案被告壬○○、寅○○、午○○、己○○、證人呂
    綉卿、證人即附表一所示之被害人兼或於警詢、偵查中證述
    明確，復有通訊軟體對話擷圖、附表一所示金融帳戶之開戶
    資料、交易明細資料、被害人相關匯款資料、報案資料在卷
    可以證明，足見被告前揭任意性之自白與事實相符。從而，
    本案事證明確，應依法論科。
二、論罪科刑：
　㈠核被告如犯罪事實欄所示之2次所為，均係犯刑法第30條第1
    項前段、第339條第1項之幫助詐欺取財罪及刑法第30條第1
    項前段、洗錢防制法第14條第1項之幫助洗錢罪（公訴人認
    為被告應構成幫助加重詐欺取財罪，但卷內並無任何證據顯
    示，被告主觀可以得知、預見詐欺集團正犯使用的詐欺方法
    ，本案為不確定故意之幫助犯，自難論以上開罪名）。
　㈡被告基於單一之幫助犯意，分別同時提供自己、協助將己○○
    之金融機構提領工具（犯罪事實欄）、提供其胞弟2個金融
    機構帳戶提領工具（犯罪事實欄）給午○○，各為自然意義
    的行為單數，而幫助犯從屬於正犯，本案詐欺集團成員雖然
    共同實施如附表一所示之詐欺犯行，但被告僅分別為一個幫
    助行為，其以一行為同時觸犯上開罪名，為想像競合犯，均
    應從一重之幫助洗錢罪處斷。
　㈢被告所犯上開2罪，犯意各別、行為互異，應分論併罰。
　㈣被告所為上開幫助洗錢、詐欺犯行，均應依刑法第30條第2項
    之規定，減輕其刑（想像競合犯本質為數罪，自應就各罪之
    加重、減輕事由予以詳列），且其於本院審理時自白上開洗
    錢犯行，亦應依洗錢防制法第16條第2項之規定，就幫助洗
    錢罪部分，減輕其刑，併依法遞減之。
　㈤爰審酌被告貪圖出租帳戶之利益，竟未經查證，貿然交付自
    己的金融機構帳戶給陌生人使用，此舉，除讓詐欺集團可以
    用來行騙外，亦掩飾詐欺犯罪所得，增加被害人尋求救濟之
    困難，形成金流斷點，使詐欺犯罪者得以順利取得詐欺所得
    之財物，而本案被害人受騙匯款、洗錢之金額不少，整體犯
    罪情節非輕，另考量被告於犯罪後坦承犯行，且已與部分被
    害人達成和解、賠償損失（詳如附表二），可見被告於犯罪
    後積極彌補損害，犯後態度良好，被害人子○○、辛○○均希望
    能夠獲得賠償，被害人丁○○表示：希望獲得賠償，另請求本
    院從重量刑等語，被害人庚○○、巳○○表示被告若未賠償，絕
    不原諒被告等節之量刑意見（見卷內之被害人意見調查表）
    ，另考量被告於本院審理時表示：我的學歷是高中畢業，未
    婚，沒有小孩，目前擔任超商店員，月薪資約新臺幣（下同
    ）2萬4,000元，我與母親、2個弟弟同住，每月需分擔5,000
    元房租，我有欠款5萬元，需分期清償，當時為了還清債務
    ，才把帳戶出租，我是單親家庭長大的小孩，家中經濟不好
    ，依靠政府的原住民補助金生活，但仍有銀行欠款，我感到
    很抱歉，我願意賠償被害人損失，希望給我自新的機會、從
    輕量刑等語之教育程度、家庭生活與經濟狀況、犯罪動機及
    量刑意見，又被告並無任何前科，素行良好，公訴人對於刑
    度並無意見，辯護人表示從輕量刑之意見，被告2次提供金
    融帳戶之手段近似、時間相近等一切情狀，分別量處如主文
    所示之刑，且均諭知罰金如易服勞役之折算標準。
　㈥關於定執行刑：
　⒈刑法第50條、第51條並未明文規定在個案中應該如何量定應
    執行之刑，對此，本院認為數罪併罰案件定應執行刑之目的
    在於「罪責原則」及「特別預防」之考量，刑罰之一般預防
    功能，將使行為人淪為「警惕世人」的工具（手段），侵害
    人性尊嚴（刑罰的一般預防功能在於立法者所設定的法定刑
    的本身），不應該在量刑或定應執行刑予以考慮，而經過此
    一特別之量刑程序，方能充分反應各行為整體之不法內涵，
    進而進行充分且不過度的罪責評價，尤其是各宣告刑對於行
    為人的刑罰意義，也應該充分考量行為人本身的人格特性及
    刑罰經濟原則，過重的刑罰反而無法達到教化之目的，更有
    可能違反比例原則。此外，本院亦認刑法第57條所規定之各
    款量刑事由，就同一事由在定應執行之刑時予以再次評價，
    並不違反「雙重評價禁止」，主要的理由在於兩者的制度目
    的不同，在決定宣告刑時，法院應該考量宣告刑之處遇是否
    合乎罪責原則與特別預防功能，在罪責框架基礎內決定具體
    刑度，但在決定應執行刑時，則是出於整體刑罰執行的考量
    ，行為人的人格罪責，已經在各罪宣告刑累加的上限下，作
    為得減輕應執行之刑之事由，尤其是行為人所犯數罪的犯罪
    特質，總和的累加觀察，更可以充分反應行為人的主觀法敵
    對意思，以及法益侵害的總體威脅程度。
　⒉本院斟酌被告所犯，均屬幫助詐欺取財及幫助洗錢罪，犯罪
    罪質同一、犯罪手法雷同、時間相近，本案被害人遭詐欺匯
    入被告提供帳戶之總金額非少，整體財產法益侵害程度非輕
    ，但被告犯罪後坦承全部犯行，無前科之素行良好，且已與
    部分被害人達成和解、賠償損失，又有上述家庭生活與經濟
    狀況等一切情狀，定應執行之刑如主文所示，並諭知罰金如
    易服勞役之折算標準。
三、關於緩刑：被告未曾因故意犯罪受有期徒刑以上刑之宣告，
    此有臺灣高等法院被告前案紀錄表在卷可稽，其因一時失慮
    ，致罹刑章，犯罪後已坦承犯行，且已經與部分被害人達成
    和解、賠償損失，可見被告盡力彌補損害，因認經此偵審教
    訓，自當知所警惕，信無再犯之虞，因認前開宣告之刑以暫
    不執行為適當，併宣告緩刑2年。
四、關於沒收：
  ㈠犯罪工具：上開人頭帳戶之提領工具，並未扣案，本院考量
    此些帳戶業經凍結，無法繼續使用，不再具有充作人頭帳戶
    使用之危害性，已無預防再犯之必要，而此些提領工具僅為
    帳戶使用之表徵，本身價值低廉，基於比例原則之考量，爰
    不予宣告沒收、追徵（犯罪工具為裁量沒收）。
  ㈡犯罪所得：被告於偵查表示，其於本案實際獲得7,000元之報
    酬，但被告已與多位被害人達成和解，實際賠償總額已大於
    7,000元，應認其犯罪所得已合法發還被害人，依據刑法第3
    8條之1第5項之規定，不予宣告沒收。　
　㈢洗錢標的沒收：本院考量被告所犯，為幫助洗錢罪、幫助犯
    詐欺取財罪，被告並未實際經手本案之詐欺款項，若沒收洗
    錢標的，應屬過苛，經裁量後，依據刑法第38條之2第3項之
    規定，不予宣告沒收。
五、關於移送併辦部分：臺灣彰化地方檢察署檢察官110年度偵
    字第11926號移送併案部分，與已起訴、上開論罪部分，為
    事實上同一案件，本院自得予以審理。
六、依刑事訴訟法第273條之1第1項、第299條第1項前段，判決
    如主文。
本案經檢察官何金陞提起公訴，檢察官賴政安移送併辦，檢察官
吳皓偉到庭執行職務。
中　　華　　民　　國　　111 　年　　1 　　月　　28　　日
                  刑事第五庭  法  官  陳德池　　
以上正本證明與原本無異。　　　　　　　　　
如不服本判決，應於收受判決後20日內向本院提出上訴書狀，並
應敘述具體理由。其未敘述上訴理由者，應於上訴期間屆滿後20
日內向本院補提理由書（均須按他造當事人之人數附繕本）「切
勿逕送上級法院」。
告訴人或被害人對於判決如有不服具備理由請求檢察官上訴者，
其上訴期間之計算係以檢察官收受判決正本之日期為準。
中　　華　　民　　國　　111 　年　　2 　　月　　8 　　日
                              書記官  陳孟君  
附錄論罪科刑法條全文：
洗錢防制法第2條
本法所稱洗錢，指下列行為：
一、意圖掩飾或隱匿特定犯罪所得來源，或使他人逃避刑事追訴
    ，而移轉或變更特定犯罪所得。
二、掩飾或隱匿特定犯罪所得之本質、來源、去向、所在、所有
    權、處分權或其他權益者。
三、收受、持有或使用他人之特定犯罪所得。
　　
洗錢防制法第14條
有第二條各款所列洗錢行為者，處7年以下有期徒刑，併科新臺
幣5百萬元以下罰金。
前項之未遂犯罰之。
前二項情形，不得科以超過其特定犯罪所定最重本刑之刑。

中華民國刑法第339條第1項
意圖為自己或第三人不法之所有，以詐術使人將本人或第三人之
物交付者，處5年以下有期徒刑、拘役或科或併科50萬元以下罰
金。
附表一：
編號 被害人 詐騙方式 金融機構帳戶   1 庚○○ 詐欺集團於109年9月26日，在Wippy網路交友軟體上虛稱外匯投資，致庚○○陷於錯誤，因而於109年9月29日22時10分、11分許，接續匯款5萬元、5萬元，至右列帳戶內。 丙○○申設之中華郵政000-00000000000000號帳戶   2 辛○○ 詐欺集團於109年10月1日，在OMI網路交友軟體上虛稱外匯投資，致辛○○陷於錯誤，因而於109年10月3日21時48分許，匯款3,000元，至右列帳戶內。 己○○申設之中華郵政000-00000000000000號 帳戶     辛○○接續於翌（4）日12時34分許，匯款3,000元，至右列帳戶內。 丙○○申設之上開中華郵政帳戶   3 癸○○ 詐欺集團於109年8月間某日，在臉書網路交友軟體上虛稱外匯投資，致癸○○陷於錯誤，因而於109年10月2日11時55分許、14時11分許，分別匯款4萬元、5萬元，至右列帳戶內。 戊○○申設之上開中華郵政帳戶  　     癸○○接續於同日13時許，匯款5萬元，至右列帳戶內。 丙○○申設之上開中華郵政帳戶   4 子○○ 詐欺集團於109年9月10日，在Paktor網路交友軟體上虛稱外匯投資，致子○○陷於錯誤，因而接續匯款，其中於109年10月4日20時41分許，匯款1萬元，至右列帳戶內。 丙○○申設之上開中華郵政帳戶   5 卯○○ 詐欺集團於109年9月間某日，在Wippy網路交友軟體上虛稱外匯投資，致卯○○陷於錯誤，因而接續匯款，其中於109年10月2日21時22分許，匯款6萬元，至右列帳戶內。 丙○○申設之上開中華郵政帳戶     卯○○接續於翌（3）日13時許，匯款20萬元，至右列帳戶內 丑○○申設之台中銀行000-000000000000號帳戶   6 丁○○ 詐欺集團於109年9月8日，在某網路平台上虛稱外匯投資，致丁○○陷於錯誤，因而於109年10月4日14時4分許，匯款20萬元，至右列帳戶內。 少年朱○睿（丙○○之弟）申設之中華郵政000-00000000000000號帳戶   7 甲○○ 詐欺集團於109年9月8日，在Wippy網路交友軟體上虛稱外匯投資，致甲○○陷於錯誤，因而陸續匯款，其中於109年10月4日14時42分許、16時53分許，各匯款5萬元（合計10萬元，起訴書僅記載5萬元），至右列帳戶內。 少年朱○瑋（丙○○之弟）申設之中華郵政000-00000000000000號帳戶   8 巳○○ 詐欺集團於109年9月19日，在Wippy網路交友軟體上虛稱外匯投資，致巳○○陷於錯誤，因而於109年10月4日某時，匯款15萬元，至右列帳戶內。 同上   9 辰○○ 詐欺集團於109年8月31日，在Line網路聊天軟體上虛稱外匯投資，致辰○○陷於錯誤，因而接續匯款，其中於109年10月2日22時53分、55分及59分許，分別匯款3萬元、3萬元及3萬元，至右列帳戶內。 己○○申設之上開中華郵政帳戶（編號2）   

附表二（和解情形）：
編號 被害人 遭詐騙款項 參與之被告   和解情形 1 庚○○ 10萬元 壬○○ 寅○○ 午○○ 丙○○   無 2 辛○○ 3,000元  壬○○ 寅○○ 午○○ 丙○○ 己○○   ⒈本院110年度彰司刑移調字第298號 ⒉與左列5位被告達成調解，已當場給付6,000元   3,000元 壬○○ 寅○○ 午○○ 丙○○    3 癸○○ 9萬元  壬○○ 寅○○ 乙○○ 戊○○   ⒈本院110年度彰司刑移調字第287號 ⒉與寅○○、乙○○、戊○○達成調解，各給付2萬2,500 ⒊給付方式： ⑴寅○○：111年5月10日前給付2萬2,500元 ⑵乙○○：當場給付2,500元，分別於110年11月15日、111年1月15日、111年2月15日分別給付5,000元、5,000元、1萬元 ⑶戊○○：111年3月起，每月10日前給付7,500元至清償2萬2,500元止   5萬元 壬○○ 寅○○ 午○○ 丙○○   ⒈本院110年度彰司刑移調字第286號 ⒉與寅○○、午○○、丙○○各以1萬2,500元達成調解 ⒊給付方式： ⑴寅○○：111年4月10日前給付 ⑵午○○：111年1月5日前給付 ⑶丙○○：111年2月15日前給付 4 子○○ 1萬元 壬○○ 寅○○ 午○○ 丙○○   ⒈本院110年度彰司刑移調字第300號 ⒉與寅○○、午○○、丙○○達成調解 ⒊給付方式： ⑴寅○○應於110年12月10日前給付3,500元 ⑵午○○、丙○○當場連帶給付3,000元 5 卯○○ 6萬元 壬○○ 寅○○ 午○○ 丙○○   ⒈本院110年度彰司刑移調字第291號 ⒉與左列4位被告達成調解 ⒊給付方式： ⑴壬○○、寅○○應於111年2月10日前連帶給付1萬5,000元 ⑵午○○當場給付7,500元 ⑶丙○○已於110年12月15日前給付7,500元   20萬元 壬○○ 寅○○ 午○○ 己○○ 丑○○   ⒈本院110年度彰司刑移調字第290號 ⒉與左列5位被告達成調解 ⒊給付方式： ⑴壬○○、寅○○應於111年3月10日前連帶給付5萬元 ⑵午○○、丑○○已當場連帶給付2萬5,000元 ⑶己○○應於111年3月10日前給付2萬5,000元 6 丁○○ 20萬元 壬○○ 寅○○ 午○○ 丙○○   ⒈本院110年度彰司刑移調字第289號 ⒉與左列4位被告達成調解 ⒊給付方式： ⑴壬○○、寅○○應於111年6月10日、7月10日各連帶給付2萬5,000元 ⑵午○○應於110年12月5日前給付2萬5,000元 ⑶丙○○應於111年3月15日前給付2萬5,000元 7 甲○○ 10萬元 壬○○ 寅○○ 午○○ 丙○○   ⒈本院110年度彰司刑移調字第292號 ⒉與寅○○、午○○、丙○○達成調解 ⒊給付方式： ⑴寅○○應於110年11月10日前給付1萬6,000元 ⑵午○○、丙○○應於110年11月15日前連帶給付1萬6,000元 8 巳○○ 15萬元 壬○○ 寅○○ 午○○ 丙○○   無 9 辰○○ 9萬元 壬○○ 寅○○ 午○○ 丙○○ 己○○   無